【裁判字號】    92,台上,3288
【裁判日期】    920619
【裁判案由】    業務過失致人於死
【裁判全文】
最高法院刑事判決                              九十二年度台上字第三二八八號
    上  訴  人  台灣高等法院台中分院檢察署檢察官
    上  訴  人
    即  被  告  甲○○
右上訴人等因被告業務過失致人於死案件，不服台灣高等法院台中分院中華民國八十
九年十二月二十九日第二審判決（八十九年度交上訴字第一九四七號，起訴案號：台
灣台中地方法院檢察署八十九年度偵字第一一一○六號），提起上訴，本院判決如左
：
    主  文
原判決撤銷，發回台灣高等法院台中分院。
    理  由
本件原判決認定上訴人即被告甲○○係憲國汽車貨運股份有限公司僱用之聯結車司機
，為從事駕駛業務之人，於民國八十八年十二月二十日十七時五十分許，駕駛車牌號
碼８Ｊ｜七六三號聯結車，由北往南方向沿台中市○○路行駛，途經國光路與忠明南
路之交叉路口時，本應注意車前狀況及兩車併行之間隔，並隨時採取必要之安全措施
，而依當時天候晴，日間自然光線，路面乾燥、無缺陷及無障礙物，視距良好，又無
不能注意之情形，詎其能注意，竟疏未注意車前狀況及兩車併行之間隔，適有同向亦
疏未注意兩車併行間隔由吳婉玲騎乘ＹＩＺ｜○一一號重機車在其右側行駛，被告所
駕駛聯結車之右側車身擦撞吳婉玲機車之左照後鏡，吳婉玲重心不穩再遭聯結車之右
前車輪撞擊，致吳婉玲人車倒地，受有頭部外傷、胸腹部挫傷、肋骨骨折之傷害，經
送醫急救後仍於同日十九時二十分許不治死亡。被告則於肇事後打電話向警方報案，
而在未經有偵查權之機關或公務員發覺為犯嫌前，向到場處理之台中市警察局交通隊
警員自首及陳明其為肇事者及肇事經過等情。因而維持第一審論處被告從事業務之人
，因業務上之過失致人於死罪刑之判決，駁回檢察官及被告在第二審之上訴，固非無
見。
惟查：(一)、第二審法院認為上訴有理由者，或上訴雖無理由，而原判決不當或違法者
，應將原判決經上訴之部分撤銷，就該案件自為判決。刑事訴訟法第三百六十九條第
一項前段規定甚明。原判決既認定被告於前開時地駕駛車牌號碼８Ｊ｜七六三號聯結
車，應注意並能注意，竟疏未注意車前狀況及兩車併行之間隔，其所駕駛聯結車之右
側車身因而擦撞同向在其右側行駛亦疏未注意兩車併行間隔，由吳婉玲騎乘之ＹＩＺ
｜○一一號重機車之左照後鏡等情。如果無訛，第一審判決認定係被告駕駛之聯結車
擦撞吳婉玲騎乘機車之右照後鏡，即屬認定事實不當，揆諸前開說明，自應將原判決
撤銷自為判決予以糾正，原判決竟維持第一審之判決，駁回檢察官及被告在第二審之
上訴，已有可議。(二)、審理事實之法院，對於案內與待證事實有重要關係，在客觀上
認為應行調查之證據，如未依法調查或雖已調查而未調查明白，即與證據未經調查無
異，如率行判決，其判決當然為違背法令。被害人之父吳世民於原審狀指被告肇事後
已逃離現場……並非自首等語（原審卷第十六頁）。實情如何？原審未詳加調查釐清
，僅依被告之供述，認被告肇事後即打電話向警方報案，而在未經有偵查權之機關或
公務員發覺犯嫌前，向到場處理之警員坦承其為肇事者及肇事經過，並願接受裁判，
而依自首規定減輕其刑，尚嫌速斷，其審理猶有未盡。檢察官及被告上訴意旨分別指
摘原判決不當，尚非全無理由，應認有撤銷發回更審之原因。
據上論結，應依刑事訴訟法第三百九十七條、第四百零一條，判決如主文。
中      華      民      國    九十二    年      六      月     十九     日
                              最高法院刑事第三庭
                                  審判長法官  董  明  霈
                                        法官  林  茂  雄
                                        法官  王  居  財
                                        法官  張  祺  祥
                                        法官  李  伯  道
      右正本證明與原本無異
                                              書  記  官
中      華      民      國    九十二    年      六      月    二十六    日
                                                                   Ｍ


司法院資訊處製作；財團法人民間司法改革基金會備份。
